---
title: "Projet Bayes. Dugongs: nonlinear growth curve"
author: 
- Anass AL AMMIRI
output:
  prettydoc::html_pretty:
    theme: hpstr
    highlight: github
    toc: true # table of content true 
    toc_depth: 2 
---

```{r setup, include=FALSE}
knitr::opts_chunk$set(echo = TRUE)

libraries <-c("tidyverse", "magrittr", "highcharter", "invgamma", "truncnorm")
list.of.packages <- libraries
new.packages <- list.of.packages[!(list.of.packages %in% installed.packages()[,"Package"])]
if(length(new.packages)) install.packages(new.packages ,repos ="http://cran.us.r-project.org")
lapply(libraries, library, character.only = TRUE)

```


# Présentation des données:

Les données sont des mesures de longueur et d'âge pour 27 dugongs (vaches de mer) capturés.
Le dugong est une espèce de mammifères marins herbivores au corps fuselé, vivant sur les littoraux de l'océan Indien, de l'océan Pacifique ouest et de la mer Rouge. Il fait partie, avec les trois espèces de lamantins, de l'ordre des siréniens. [[1]](https://fr.wikipedia.org/wiki/Dugong) 



```{r}
X <- c(1, 1.5, 1.5, 1.5, 2.5, 4, 5, 5, 7, 8, 8.5, 9, 9.5, 9.5, 10, 
12, 12, 13, 13, 14.5, 15.5, 15.5, 16.5, 17, 22.5, 29, 31.5)
Y <- c(1.8, 1.85, 1.87, 1.77, 2.02, 2.27, 2.15, 2.26, 2.47, 2.19, 
2.26, 2.4, 2.39, 2.41, 2.5, 2.32, 2.32, 2.43, 2.47, 2.56, 2.65, 
2.47, 2.64, 2.56, 2.7, 2.72, 2.57)
data <- data.frame(X,Y)
colnames(data) <- c("Age_X","Length_Y") 
head(data)
```




```{r echo=FALSE}

highchart() %>%
  hc_add_series(data,name = "Length_Y en fonction de Age_X", type = "line", hcaes(Age_X, Length_Y)) %>%
  hc_title(
    text = "Evolution de la longueur des Dugongs en fonction de l'age",
    margin = 20,
    align = "left",
    style = list(color = "#22A884", useHTML = TRUE)
  )
```

On observe qu'il y a une tendance générale à ce que la longueur augmente avec l'âge. Mais cette tendance n'est pas constante (parfois elle diminue) et non linéaire.
 

```{r }
hc <- hchart(
  density(data$Length_Y), 
  type = "area", name = "La longueur"
  )
hc
```
La densité indique que le modèle pourrait être un mélange gaussien.

# Modélisation:

On considère le modèle suivant: 

$$
Y_{i} \sim \operatorname{Normal}\left(\mu_{i}, \tau\right), \quad i=1, \ldots, 27$$

$$\mu_{i}=\alpha-\beta \gamma^{X} \quad \alpha, \beta>1 ; 0<\gamma<1
$$



## Lois conditionnelles pleines :

On calcule les lois conditionnelles pleines des diff́erents paraèetres que l’on fera  ́evoluer dans
notre algorithme MCM.


$$
\pi(\beta \mid \ldots) \propto \prod_{i=1}^{n} \pi\left(y_{i} \mid \alpha, \beta, \gamma, \tau\right) \times \pi(\beta)
\\
\pi(\beta \mid \ldots) \propto \prod_{i=1}^{n}\left[\tau^{1/2}e^{-\frac{\left(Y_{i}-\alpha+\beta\gamma^{x_{i}}\right)^{2}\tau}{2}}\right]\times \pi(\beta)
\\ \text{avec }\pi(\beta) \propto e^ \left(-\frac{\beta^{2}.10^{-6}}{2}\right) 
\\
\pi(\beta \mid \ldots) \propto \tau^{n/2}\times e^{-\frac{\sum_{i=1}^{n}\left[\left(Y_{i}-\alpha+\beta\gamma^{x_{i}}\right)^{2}\tau\right]}{2}}\times e^ \left(-\frac{\beta^{2}.10^{-6}}{2}\right) 
$$



$$
\pi(\alpha \mid \ldots) \propto \prod_{i=1}^{n} \pi\left(y_{i} \mid \alpha, \beta, \gamma, \tau\right) \times \pi(\alpha)
\\
\pi(\alpha \mid \ldots) \propto \prod_{i=1}^{n}\left[\tau^{1/2}e^{-\frac{\left(Y_{i}-\alpha+\beta\gamma^{x_{i}}\right)^{2}\tau}{2}}\right]\times \pi(\alpha)
\\
\\ \text{avec }\pi(\alpha) \propto e^ \left(-\frac{\alpha^{2}.10^{-6}}{2}\right) 
\\
\pi(\alpha \mid \ldots) \propto  \tau^{n/2}\times e^{-\frac{\sum_{i=1}^{n}\left[\left(Y_{i}-\alpha+\beta\gamma^{x_{i}}\right)^{2}\tau\right]}{2}}\times {e^ \left(-\frac{\alpha^{2}.10^{-6}}{2}\right) }
$$

$$
\pi(\tau \mid \ldots) \propto \prod_{i=1}^{n} \pi\left(y_{i} \mid \alpha, \beta, \gamma, \tau\right) \times \pi(\tau)
\\
\text{avec }\pi(\tau)\,\sim \Gamma (0.001,0.001 )
\\
\pi(\tau \mid \ldots) \propto \prod_{i=1}^{n}\left[\tau^{1/2}e^{-\frac{\left(Y_{i}-\alpha+\beta\gamma^{x_{i}}\right)^{2}\tau}{2}}\right] \times \frac{1}{\tau}\times \mathbb{1_{[0,+\infty[}{\tau}}
\\
\\
\pi(\tau \mid \ldots) \propto  \tau^{n/2}\times e^{-\frac{\sum_{i=1}^{n}\left[\left(Y_{i}-\alpha+\beta\gamma^{x_{i}}\right)^{2}\tau\right]}{2}}\times \frac{1}{\tau}\times \mathbb{1_{[0,+\infty[}{\tau}}e
$$

$$
\pi(\gamma \mid \ldots) \propto \prod_{i=1}^{n} \pi\left(y_{i} \mid \alpha, \beta, \gamma, \tau\right) \times \pi(\gamma)
\\
\pi(\gamma \mid \ldots) \propto \prod_{i=1}^{n}\left[\tau^{1/2}e^{-\frac{\left(Y_{i}-\alpha+\beta\gamma^{x_{i}}\right)^{2}\tau}{2}}\right] \times \pi(\gamma)
\\
\pi(\gamma \mid \ldots) \propto \tau^{n/2}\times e^{-\frac{\sum_{i=1}^{n}\left[\left(Y_{i}-\alpha+\beta\gamma^{x_{i}}\right)^{2}\tau\right]}{2}}\times \mathbb{1_{]0,1[}{\gamma}}
$$




## La fonction:

```{r}
dugong <- function(age, Y, nc = 10^4, prop_sd = c(0.1,1,1,1)){
  init <- c(2,1.5,1,0.9)   
  chain <- matrix(NA, nc + 1, 4)
  chain[1,] <- init
  acc_rates <- rep(0, 4)
  n<-length(Y)
  sig<-1000 #car on doit prendre une grande variance
  for (iter in 1:nc){
    current <- chain[iter,]
    for (j in 1:2){
      prop <- current
      prop[j] <- rlnorm(1 ,meanlog = log(current[j]),prop_sd[j])
      kernel.ratio<-(prop[j]/current[j])
      top<-sum(dnorm(Y,prop[1] + prop[2]*prop[4]^age,1/sqrt(prop[3]),log=TRUE))+dnorm(prop[j],0,sig,log=TRUE)

      bottom <- sum(dnorm(Y,current[1]+current[2]*current[4]^age,1/sqrt(current[3]),log=TRUE))+dnorm(current[j],0,sig,log=TRUE)
      acc_prob <- exp(top - bottom)*kernel.ratio
      
      if (runif(1) < acc_prob){
              current <- prop
              acc_rates[j] <- acc_rates[j] + 1
             }
           }
      prop <- current
      prop[3] <- rlnorm(1 ,meanlog = log(current[3]),prop_sd[3])
     
      kernel.ratio<-(prop[3]/current[3])

      top <- sum(dnorm(Y,prop[1] + prop[2]*prop[4]^age,1/sqrt(prop[3]),log=TRUE))+dgamma(prop[3],0.001,rate=0.001,log=TRUE)
      bottom <-sum(dnorm(Y,current[1] + current[2]*current[4]^age,1/sqrt(current[3]),log=TRUE))+dgamma(current[3],0.001,rate=0.001,log=TRUE)   
      
      acc_prob <- exp(top - bottom)*kernel.ratio
      
      if (runif(1) < acc_prob){
              current <- prop
              acc_rates[3] <- acc_rates[3] + 1
             }
      prop <- current
      prop[4] <- rlnorm(1, meanlog = log(current[4]), prop_sd[4])
     
      kernel.ratio<-(prop[4]/current[4])
      top <-sum(dnorm(Y,prop[1] + prop[2]*prop[4]^age,1/sqrt(prop[3]),log=TRUE))+dunif(prop[4],min=0.5,max=1,log=TRUE)
      bottom <- sum(dnorm(Y,current[1] + current[2]*current[4]^age,1/sqrt(current[3]),log=TRUE))+dunif(current[4],min=0.5,max=1,log=TRUE)
      acc_prob <- exp(top - bottom)*kernel.ratio
    
      if ((runif(1) < acc_prob)&(prop[4]<1)){
              current <- prop
              acc_rates[4] <- acc_rates[4] + 1
             } 
    chain[iter+1,] <- current
  }
  return(list(chain = chain, acc_rates = acc_rates / nc))
}

```
```{r}
nc=10000
params <- dugong(X, Y, nc )
```
# Résultats:
```{r}
hc <- hchart(
  density(params$chain[,1]), 
  type = "line", name = "alpha"
  )
hc
```
```{r}
hc <- hchart(
  density(params$chain[,2]), 
  type = "line", name = "beta"
  )
hc
```
```{r}
hc <- hchart(
  density(params$chain[,3]), 
  type = "line", name = "tau"
  )
hc
```
```{r}
hc <- hchart(
  density(params$chain[,4]), 
  type = "line", name = "gamma"
  )
hc
```



```{r}
print("Taux d'acceaptation")
params$acc_rates
```


```{r}
tail(params$chain)
```

Pour alpha nous avons obtenu le même résultat que dans le document que nous avions. pour les autres nous avons quelques différences, (la série n'est pas vraiment aussi lisse, mais avec highcharter nous pouvons voir les changements de façon plus régulière).
Par exemple le graphique de alpha :
  
```{r}
plot(params$chain[,1], type = "line", ylab = "alpha")
```


# Bibliographie

[1] <https://fr.wikipedia.org/wiki/Dugong>

# Le lien vers le dépôt github : [https://github.com/RandomAnass/Project-Bayes-1](https://github.com/RandomAnass/Project-Bayes-1) 
